【裁判字號】    92,易,1146
【裁判日期】    920718
【裁判案由】    詐欺
【裁判全文】
臺灣高雄地方法院刑事判決                        九十二年度易字第一一四六號
    公  訴  人  臺灣高雄地方法院檢察署檢察官
    被      告  丙○○
右列被告因詐欺案件，經檢察官提起公訴（九十一年度偵續字第二０九號），本院判
決如左：
    主  文
丙○○無罪。
    理  由
一、公訴意旨略以：被告丙○○明知長久經濟能力困頓，無法支付車臺機承租費用，
    竟意圖無償使用車臺機之利益，於民國八十九年六月十六日，租用車牌號碼
    ZH-123號營業小客車後，靠行於倫永交通有限公司（下稱倫永公司），並租用倫
    永公司所有計程車無線電臺（編號第五三六號）車臺機壹台，倫永公司因此陷於
    錯誤而交付之。惟丙○○自九十年三月份起即拒絕繳納無線電車臺機承租費與服
    務費，經倫永公司數次催討，丙○○均置之不理。丙○○嗣後再向甲○○租用車
    牌號碼YO-628號營業用小客車後，靠行於政強交通有限公司營運，並擅自將上開
    無線電車臺機拆卸後，移置於上揭車號YO-628號營業小客車使用。丙○○復因無
    法繳納車輛承租費用，經甲○○催討車輛，丙○○始將車號YO-628號車輛，附隨
    上揭無線電車臺機返還甲○○，嗣經倫永公司查證後始知受騙等語，因認被告涉
    犯刑法第三百三十九條第二項詐欺得利罪。
二、公訴人認被告涉有前揭犯行，係以被告丙○○對於前揭時地，向倫永公司承租車
    臺機後，自九十年三月份起即未繳納無線電車臺機承租費與服務費，復於嗣後向
    證人甲○○租用車號YO-628號營業用小客車，靠行於政強交通有限公司營運，並
    擅自將上開無線電車臺機拆卸後，移置於上揭車號YO-628號營業小客車使用，再
    因無法繳納車輛承租費用，經證人甲○○催討車輛，始將車號YO-628號車輛附隨
    上揭無線電車臺機返還甲○○之事實坦承不諱，經核與倫永公司告訴代理人乙○○指述情節相符，並有計程車無線電臺使用契約書一份在卷可稽，復有證人甲○○於偵查中證述綦詳。若被告真無詐欺犯意，理應將系爭車臺機返還告訴人倫永
    公司，而非未經倫永公司之同意，擅自將車臺機隨車交付證人甲○○，事後亦對
    倫永公司之催討置之不理，故被告上揭使用車臺機期間，應無繳納承租費用之意
    思為之論據。
三、然訊之被告堅決否認有公訴人所指犯行，辯稱：伊於九十年三月底因有三次未繳
    ，經甲○○電話催繳而無法繳款，伊將車號ＹＯ－六二八號車鑰匙交付伊地並吩
    咐告知甲○○日後有錢必定還清所積欠車租，又吩咐伊弟務必將車臺機拆下，但
    甲○○以伊積欠三次車租為由不讓拆下，伊僅欠甲○○三次車租共五千四百元，
    遂向地下錢莊借錢還清，甲○○卻表示車臺機已遭乙○○取回，伊借用車臺機時
    ，確有按時繳款之意，否則不會繳到九十年三月份，實在因為沒有錢，連車租都
    繳不出來，而當時車臺機連車被甲○○扣去，無法還乙○○，並無詐欺之意等語
    。
四、按犯罪事實應依證據認定之，無證據不得推定其犯罪事實。又不能證明被告犯罪
    者，應諭知無罪之判決，刑事訴訟法第一百五十四條及第三百零一條第一項分別
    定有明文。又事實之認定，應憑證據，如未能發現相當證據，或證據不足以證明
    ，自不能以推測或擬制之方法，為裁判之基礎（最高法院四十年台上字第八六號
    判例參照。）而所謂證據，係指足以證明被告確有犯罪行為之積極證據而言，該
    項證據須適於為被告犯罪之證明者，始得採為斷罪之資料（參照最高法院六十九
    年台上字第四九一三號判例）。認定不利於被告之事實，須依積極證據，苟積極
    證據不足為不利於被告事實之認定時，即應為有利於被告之認定，更不必有何有
    利之證據，最高法院亦著有三十年上字第八一六號判例可資參照。
五、經查：
    (一)告訴人代理人乙○○到庭稱：「被告被告從四月份開始沒有繳納費用，每個月
      一千八百元，公司在五月份寄發存證信函。目前所知車臺機現在在證人甲○○
      那裡，所以被告所積欠公司的只有租用電台的費用而已。」、「公司認為被告
      所積欠的費用並不多，所以尚未提起民事賠償的訴訟」等語（見本院九十二年
      五月二十一日詢問筆錄）準此，被告自八十九年六月十六日即向告訴人租用計
      程車無線電台，迨九十年四月份始未繳費，其間已繳費達九月，顯然超過被告
      未繳之車租及服務費僅四月份及五月份，就此而言，難謂被告自始有不繳納費
      用之主觀詐欺犯意，再依告訴人與被告簽訂之計程車無線電台使用契約書第八
      條約定，如逾期二個月未繳納車台租金及服務費者，將給予停機，此有該使用
      契約書附偵查卷可稽，是被告如未依約繳納租金及服務費將遭停機，車臺機即
      無法使用，而車臺機之功能即在於利用其無線電服務，被告倘未依約繳款則將
      失去服務，以被告按時繳款九個月後始未依約繳款之事實，尚難認定被告於簽
      約之時即無依約繳款而僅圖二個月之無償服務。
    (二)證人甲○○到庭證稱：「被告向我租車（車號ＹＯ六二八），大約租了五個月
      ，後來被告並沒有還我車，剛開始被告有按時繳納車租，後來也沒有繳納。租
      車當時是由被告的弟弟擔任保證人，被告沒有還車之後，是由被告的弟弟將車
      開回來還我的。車子還回來時，我確實有看到車上有一部車臺機，我有請被告
      的弟弟將車上屬於被告的東西都拿走，並對被告的弟弟表示也要將被告積欠的
      租金與罰款繳清，被告的弟弟就對我表示要將車臺機先放在我這邊。」等語（
      見本院九十二年五月二十一日詢問筆錄），準此，系爭車臺機係被告之弟還車
      予甲○○時未拆下所致，被告就此辯稱曾吩咐其弟將車臺機取下，然證人甲○○既有對被告債權未獲清償，豈會任由被告之弟拆走有價值得為擔保之車臺機
      ，且綜合前揭證人證詞及告訴人代理人陳述可知，被告係於九十年三月份起經
      濟能力變動而無法支付租車費用及車臺機租金、服務費，在此之前均有依約繳
      款，不能以被告嗣後無力繳款而證明被告一開始即無意繳款，是依公訴人提出
  之證據，尚難令本院形成被告有罪之心證，不能證明被告犯罪，依法應諭知無
      罪之判決。
據上論斷，應依刑事訴訟法第三百零一條第一項，判決如主文。
中      華      民      國    九十二    年      七      月     十八     日
                                  臺灣高雄地方法院刑事第一庭
                                      法  官        楊智守
右正本證明與原本無異。
如不服本判決，應於判決送達後十日內，向本院提出上訴狀。
                                      書記官        王美玲
中    華    民    國    九十二    年      七      月      二十一      日


司法院資訊處製作；財團法人民間司法改革基金會備份。
